臺灣臺北地方法院刑事判決　　　　　　　　　　　　八十九年度訴字第一三八三號
　　公　訴　人　臺灣臺北地方法院檢察署檢察官
　　被　　　告　辛○○
　　　　　　　　冒名郭俊宏）.
　　　　　　　　丁○○
　　右　二　人
　　指定辯護人　乙○
右列被告因毒品危害防制條例案件，經檢察官提起公訴（八十九年度偵字第一九０五
六號、八十九年度偵字第一九０五七號），乙○判決如左：
    主  文
辛○○販賣第一級毒品未遂，累犯，處有期徒刑拾年。扣案如附表一所示之物沒收銷
燬之，如附表二所示之物沒收。
丁○○幫助販賣第一級毒品未遂，累犯，處有期徒刑柒年肆月；又連續販賣第二級毒
品，累犯，處有期徒刑柒年肆月。因犯罪所得新臺幣玖仟元沒收，如全部或一部不能
沒收時，以其財產抵償之；應執行有期徒刑壹拾肆年陸月。因犯罪所得新臺幣玖仟元
沒收，如全部或一部不能沒收時，以其財產抵償之。
    事  實
一、丁○○前因麻醉藥品案件，經乙○判處有期徒刑三月確定，民國八十五年九月十
    五日縮刑期滿執行完畢；辛○○（冒名郭俊宏）前因麻醉藥品、偽造文書等案件
    ，經乙○判處有期徒刑五月、三月確定，定應執行刑七月，八十七年四月十五日
    易科罰金執行完畢，均不知悔改，竟意圖營利，丁○○基於概括之犯意，先於八
    十九年九月十一日，在臺北縣新店市○○路七十八巷一弄三之一號庚○○住處，
    以新臺幣（下同）九千元之價格販賣眼藥水瓶裝之第二級毒品安非他命（下稱安
    非他命）予庚○○施用。八十九年九月二十六日十九時三十分許，丁○○復基於
    幫助辛○○販賣安非他命、第二級毒品大麻（下稱大麻）及第一級毒品海洛因（
    下稱海洛因）之犯意，辛○○基於販賣海洛因、大麻、安非他命之犯意，由丁○○帶同辛○○至前開庚○○住處介紹辛○○予庚○○認識，丁○○表示辛○○為
    其上游，可販賣海洛因、安非他命、大麻等毒品予庚○○，並當場由辛○○展示
    所攜帶之海洛因、安非他命、大麻等毒品，以海洛因、安非他命每小包各九千元
    之價格向庚○○兜售，惟為庚○○所拒絕致未得逞，適遇警持搜索票當場查獲，
    並扣得如附表一所示之海洛因九包（法務部調查局驗餘淨重十三點七七公克）、
    安非他命（臺北縣新店分局驗餘淨重一七一點二一公克，不包括已販賣予庚○○
    之眼藥水瓶裝之安非他命一瓶）、大麻煙草二包（法務部調查局驗餘淨重十二點
    零七公克）等毒品、如附表二所示辛○○所有安非他命分裝袋十六只、計算機一
    台，及辛○○所有帳冊二本、丁○○已販賣予庚○○施用之眼藥水瓶裝安非他命
    一瓶（臺北縣新店分局驗餘淨重六點三一公克）、游正所有供其施用之安非他命
    吸食器一組。
二、案經臺北縣警察局新店分局報請臺灣臺北地方法院檢察署偵查起訴。
    理  由
一、訊據被告丁○○、辛○○均矢口否認有右揭犯行，皆辯稱八十九年九月二十六日
    查獲當日渠等二人僅係至庚○○住處施用毒品，查獲之毒品均係庚○○所有云云
    ；被告丁○○另辯稱八十九年九月十一日伊沒有販賣安非他命予庚○○云云，經
    查：
    （一）被告丁○○於八十九年九月十一日在庚○○住處以九千元之價格販賣眼藥
          水瓶裝之安非他命予庚○○，又於同年九月二十六日，帶同被告辛○○至
          庚○○住處，介紹被告辛○○、庚○○二人相識，表示被告辛○○為其上
          游，可販賣海洛因、安非他命、大麻等毒品予庚○○，當場並由被告潘進
          華展示其所攜帶之毒品等情，迭據證人庚○○於警訊、偵訊及乙○審理時
          證綦詳，證人庚○○與被告等二人均無怨隙，被告辛○○與證人庚○○於
          查獲當日之前素不相識，均為被告等所自承，且證人庚○○為警查獲時對
          以眼藥水瓶裝之安非他命及吸食器均自承為其所有，衡情，當無故意設詞
          誣陷被告丁○○販賣瓶裝安非他命予伊及帶同毒品來源上游之被告辛○○
          向其兜售毒品之理。
    （二）況證人甲○○即八十九年九月二十六日至庚○○住處執行搜索之警員到庭
          證稱：「（辯護人問：如何進入搜索地點）剛去時是按電鈴但是很久都沒
          有人應門，所以我們怕有後門，所以我們分二組，一組到巷子後面的後門
          ，一組在前門，剛好他們三個就在靠後門的房間，他們講話也很大聲，我
          是在後面巷子也聽了很久了，他們說的是關於販賣毒品之事情．．．」、
          「（辯護人問：還沒有進去時在後門防火巷你聽到他們三個交談內容為何
          ？）我有聽到很多人在講話，但是不確定是幾個人，有一個人在教另一個
          人如何販毒，如何躲警察，他賣了這麼久，有一次被警察臨檢也沒有事情
          ，還教他說買毒品的來源要固定找一個人」、「（法官問：房間裡面聽到
          的聲音是否為二人？）我確定不只二個，另外一個人的話比較少，所謂比
          較少是附和的意思」、「（法官問：為何你的印象中有一個教，一個人被
          教？）因為他說話的意思就是聽起來的意思就是說他教他如何賣，叫他幫
          他賣，如何閃避警察，另一個人的聲音是比較小聲的，內容已經不記得了
          ，印象中他是在附和」、「（法官問：聲音比較大聲的是誰？）是辛○○
          ，因為我進去後就能確定是他，被教的是庚○○，附和的就是丁○○．．
          因為一進去後聽他們有講話就知道剛剛講話的是誰」、「（法官問：他們
          有沒有講到要給誰去賣毒品的事情？）他們有說到郭要叫游幫他賣毒品的
          事情」等語（見乙○九十年九月二十七日訊問筆錄）；證人己○○即查獲
          當日至庚○○住處執行搜索之警員到庭證述：「我是第一個進去的，進去
          時是一個客廳，客廳直直走後就有一個小小大概二、三坪的會客室，小房
          間的門是打開的，裡頭有一個茶几，就看到他們在講話，他們的大門有個
          門簾，走了幾步後他們才看到我，其中有一個人就問我是誰，我們就表明
          身份，剛進去時是看不到那個小房間和裡頭的人，但是走了幾步後就有看
          到正對著門口的人，我表明身份時我有看到他們急著把東西收起來，但是
          因為東西太多來不及」、「問我的人和收毒品的人是同一個人」、「（檢
          察官問：麻煩當庭看看身後的二位被告，你講的收毒品的人是否為後面被
          告辛○○？）是的」等詞（見九十年十一月十五日訊問筆錄），則證人方
          慶祥、己○○所述被告辛○○在教庚○○如何販賣毒品，要庚○○幫忙販
          賣毒品，被告丁○○在旁附和，及被告辛○○於見到警員時急忙將毒品收
          起來等情節，核與證人庚○○證述被告辛○○展示所攜帶之毒品向其兜售
          之證詞相符，益徵證人庚○○證言真實可採。
    （三）反之，被告等雖於乙○審理時均辯稱八十九年九月二十六日查獲當日係渠
          等在戊○○經營之檳榔攤聊天，因為渠等均無毒品可施用，而庚○○有毒
          品，故渠等至庚○○家中施用毒品，查獲之毒品、吸食器等均係庚○○所
          有云云，證人戊○○亦到庭證述被告等被抓那一天，被告辛○○到伊檳榔
          攤泡茶，後來被告丁○○來，他們二人其中有一個人接到電話說那裡有藥
          ，伊有問是誰，被告丁○○說是阿文，當天伊有問被告丁○○、辛○○有
          無毒品，被告等均說沒有等語（見乙○九十一年三月六日訊問筆錄），惟
          被告等對於八十九年九月十一日為何至庚○○住處及現場查獲之毒品為何
          人所有，自警訊、偵訊至乙○審理時均前後供述不一。警訊時，被告潘進
          華供承因其欲向被告丁○○借錢一或二萬元，被告丁○○沒錢便帶其至游
          正文住處向庚○○借錢，桌上查扣之毒品不知道係何人所有，皮包內之毒
          品係一名年籍姓名不詳男子交予庚○○等語（見偵查卷第九頁反面）；被
          告丁○○則供述查獲當日是帶被告辛○○向庚○○借錢，警方查獲之毒品
          、帳冊、計算機等係一名綽號「黑人」寄放的等詞（見偵查卷第十四頁）
          。迨至偵查中，被告辛○○先陳稱確有「黑人」，是庚○○的朋友，「黑
          人」去停車，之後又改稱並無「黑人」這個人等語（見偵查卷第六十四頁
          ）；被告丁○○則先供述放在桌上之安非他命為「黑人」放的，是「黑人
          」拿來的，包包是放在桌上，包包裡面有海洛因和大麻，之後則改稱根本
          沒有「黑人」此人，到庚○○家，包包就放在桌上，查獲毒品等物均係游
          正文所有等詞（見偵查卷第五十九頁、第六十一頁）。嗣於乙○審理，於
          第一次訊問期日即八十九年十月九日訊問時，被告丁○○又供承當天是跟
          被告辛○○去找庚○○借錢一詞；被告辛○○亦陳稱當天被告丁○○找伊
          陪他去借錢等語，有該日訊問筆錄在卷足稽。之後，被告丁○○於乙○九
          十年九月二十七日訊問時，經證人甲○○、丙○○證述當日查獲經過後，
          則供述「皮包內的東西都是郭的（指被告辛○○），只有吸食器和眼藥水
          瓶裝的毒品是庚○○的，郭是我的藥頭」、「（檢察官問：被告你跟郭有
          無借貸關係？）我欠他二千元，是因為我跟他買毒品的事情」、「（檢察
          官問：帳冊二十五頁的元興、二十九頁的元興是否為你？）是的，那個是
          我向郭買毒品欠他的錢」等詞，有該日訊問筆錄附卷可憑。至乙○九十年
          十一月十五日訊問期日，被告辛○○始陳稱伊和戊○○在檳榔攤聊天，後
          來遇到被告丁○○，被告丁○○問伊有無毒品，伊說用完了，後來被告高
          元興接了一通電話，說他朋友有，所以伊就一起去等語，被告丁○○亦陳
          述係至庚○○住處購買毒品等詞（見乙○九十年十二月十二日訊問筆錄）
          。是由上述說明，被告等於警訊、偵訊甚至乙○前幾次訊問期日，均未供
          述至庚○○住處購買毒品及一起施用毒品等情，亦未陳述證人戊○○曾見
          聞當日情形，證人戊○○之證詞即難採信，被告等辯稱一同至庚○○住處
          施用毒品亦顯係事後卸責之詞，不可採信。
    此外，並有如附表一所示之毒品及眼藥水瓶裝之安非他命一瓶、計算機一台、分
    裝袋十六只、帳冊二本扣案可稽，本件事證明確，被告等犯行均洵堪認定，應依
    法論科。
二、按被告丁○○於八十九年九月十一日販賣安非他命予庚○○行為，核係犯毒品危
    害防制條例第四條第二項販賣第二級毒品罪；被告丁○○另於八十九年九月二十
    六日帶同被告辛○○至庚○○住處，並介紹潘、游二人相識，且表示被告辛○○
    為其上游，可販賣海洛因、安非他命、大麻等毒品予庚○○，惟未得逞即遭警查
    獲，核被告丁○○所為，係以幫助被告辛○○販賣之意思，為居間介紹之構成要
    件以外之行為，係犯刑法第三十條第一項、毒品危害防制條例第四條第五項、第
    一項、第二項之幫助販賣第一級毒品、第二級毒品未遂罪。被告辛○○於八十九
    年九月二十六日由被告丁○○帶至庚○○住處兜售毒品海洛因、安非他命、大麻
    ，惟為庚○○所拒絕旋即為警查獲，核其所為，係犯毒品危害防制條例第四條第
    五項、第一項、第二項販賣第一級毒品、第二級毒品未遂罪。公訴人雖認八十九
    年九月二十六日被告丁○○係與被告辛○○共同涉犯毒品危害防制條例第四條第
    一項、第二項共同販賣第一級、第二級毒品既遂罪嫌，惟被告丁○○僅係居中介
    紹庚○○與被告辛○○認識，且斯時庚○○拒絕購買該毒品，均已如前述，即難
    認被告丁○○有共同販賣第一級、第二級毒品罪或被告等二人販賣第一級毒品、
    第二級毒品既遂，公訴人引用上開法條容有未洽，應予更正。被告二人持有海洛
    因、安非他命、大麻之低度行為，應為販賣或幫助販賣高度行為所吸收，不另論
    持有毒品罪。被告丁○○先後二次販賣第二級毒品既遂及幫助販賣第二級毒品未
    遂犯行，時間緊接，以相同方式反覆為之，所為係基本構成要件相同之罪名，顯
    均係基於概括犯意為之，為連續犯，應論以一販賣第二級毒品既遂罪，並加重其
    刑，惟無期徒刑不得加重，僅就有期徒刑部分加重其刑。被告丁○○前因麻醉藥
    品案件，經乙○判處有期徒刑三月確定，八十五年九月十五日縮刑期滿執行完畢
    ，五年以內再犯本件有期徒刑以上之罪，為累犯，應依刑法第四十七條規定加重
    其刑，並依法遞加之（被告丁○○幫助販賣第一級毒品未遂罪部分法定刑為死刑
    及無期徒刑不得加重，故不予加重）。被告丁○○幫助被告辛○○販賣第一級毒
    品犯行，應依刑法第三十條第三項規定按正犯之刑減輕其刑，故死刑減為無期徒
    刑或十五年以下十二年以上有期徒刑，無期徒刑則減為七年以上有期徒刑，又其
    幫助販賣第一級毒品未遂，應依刑法第二十六條前段規定，按既遂犯之刑減輕之
    ，並依法遞減輕之。被告丁○○所犯連續販賣第二級毒品既遂罪及幫助販賣第一
    級毒品未遂罪，犯意各別，行為互殊，應予分論併罰。被告辛○○於八十九年九
    月二十六日一兜售第一級毒品海洛因及第二級毒品安非他命、大麻未遂行為同時
    觸數罪名，為想像競合犯．應依刑法第五十五規定從一重之販賣第一級毒品未遂
    罪。被告辛○○前因麻醉藥品、偽造文書等案件，經乙○判處有期徒刑五月、三
    月確定，定應執行刑七月，八十七年四月十五日易科罰金執行完畢，五年內再犯
    本件有期徒刑以上之罪，為累犯（販賣第一級毒品罪法定刑為死刑及無期徒不得
    加重，故不予加重）。又被告辛○○販賣第一級毒品未遂，應依刑法第二十六條
    前段規定，按既遂犯之刑減輕之，故死刑減為無期徒刑或十五年以下十二年以上
    有期徒刑，無期徒刑則減為七年以上有期徒刑。爰審酌被告等犯罪動機、目的、
    販賣毒品對人體危害、販賣次數、金額、犯後均未坦承犯行等一切情狀，茲分別
    量處如主文所示之刑，並就被告丁○○部分定其應執行刑。
三、扣案如附表一所示之海洛因、安非他命（不包括被告丁○○已販賣予庚○○施用
    之眼藥瓶裝安非他命一瓶，因臺北縣新店分局已將全部安非他命混成三大包，故
    淨重僅依該分局毒品初步鑑驗書記載為一七一點二一公克）、大麻，應依毒品危
    害防制條例第十八條第一項前段宣告沒收銷燬之（因被告丁○○僅係幫助販賣，
    幫助犯僅對構成要件以外之行為加工，且無共同犯罪之意思，不適用責任共同原
    則，故上開毒品於被告丁○○部分不諭知沒收銷燬之）；如附表二所示之計算機
    一台、分裝袋十六只，被告辛○○雖均否認為其所有，惟證人庚○○已證述係被
    告辛○○所有，爰依毒品危害防制條例第十九條第一項沒收之（如前述因被告丁○○僅係幫助販賣，故上開物品於被告丁○○部分不諭知沒收）。又被告丁○○
    販賣所得九千元，係被告丁○○所有因犯罪所得之物，爰依毒品危害防制條例第
    十九條第一項沒收之，如全部或一部不能沒收，以其財產抵償之。至於眼藥瓶裝
    安非他命一瓶已販賣予庚○○施用，安非他命吸食器一組均為庚○○所有，應於
    庚○○施用毒品案件再行處理，而扣案之帳冊二本原本，臺北縣警察局新店分局
    函覆已送請內政部警政署刑事警察局筆跡鑑鑑，然帳冊於公文來往中遺失，爰不
    宣告沒收，均附此敘明。
四、被告辛○○於本件案件審理時冒用郭俊宏名義應訊部分，應由檢察官另行偵辦，
    併此敘明。
據上論斷，應依刑事訴訟法第二百九十九條第一項前段，毒品危害防制條例第四條第
五項、第一項、第二項、第十八條第一項前段、第十九條第一項，刑法第十一條前段
、第五十六條、第五十五條、第三十條第一項、第二十六條前段、第四十七條，第五
十一條第五款，判決如主文。
本案經檢察官林淑玲到庭執行職務
中      華      民      國        九十一    年    四      月    十八    日
                                      臺灣臺北地方法院刑事第八庭
                                          法  官  鄭  佾  瑩
右正本證明與原本無異。
如不服本判決，應於判決送達後十日內向乙○提出上訴狀(應抄附繕本)。告訴人
或被害人如對於本判決不服者，應具備理由請求檢察官上訴，其上訴期間之計算
係以檢察官收受判決正本之日期為準。
                                          書記官  何  適  熹
中      華      民      國         九十一    年    五      月    十五  日
附錄本案所犯法條全文：
毒品危害防制條例第四條：
製造、運輸、販賣第一級毒品者，處死刑或無期徒刑；處無期徒刑者，得併科新台幣
一千萬元以下罰金。
製造、運輸、販賣第二級毒品者，處無期徒刑或七年以上有期徒刑，得併科新台幣七
百萬元以下罰金。
製造、運輸、販賣第三級毒品者，處五年以上有期徒刑，得併科新台幣五百萬元以下
罰金。
製造、運輸、販賣專供製造或施用毒品之器具者，處一年以上七年以下有期徒刑，得
併科新台幣一百萬元以下罰金。
前四項之未遂犯罰之。
附表一：
一、海洛因九包（法務部調查局驗餘淨重十三點七七公克）。
二、大麻煙草二包（法務部調查局驗餘淨重十二點０七公克）。
三、安非他命（不包括原眼藥瓶裝之安非他命，因臺北縣新店分局已將原眼藥瓶裝之
    安非他命一瓶及其餘十包安非他命混在一起成三大包，故此部分淨重僅能論以臺
    北縣新店分局原十包安非他命之驗餘淨重一七一點二一公克）。
附表二：
一、分裝袋十六只。
二、計算機一台。
